【裁判字號】    99,上訴,1934
【裁判日期】    991013
【裁判案由】    違反毒品危害防制條例
【裁判全文】
臺灣高等法院臺中分院刑事判決        99年度上訴字第1934號
上  訴  人
即  被  告  甲○○
上列上訴人因違反毒品危害防制條例案件，不服臺灣苗栗地方法
院99年度訴字第445號中華民國99年7月30日第一審判決（起訴案
號：臺灣苗栗地方法院檢察署99年度毒偵字第543號），提起上
訴，本院判決如下：
    主  文
上訴駁回。
    理  由
一、按依刑事訴訟法第三百五十條、第三百六十一條、第三百六
    十二條、第三百六十七條規定，不服地方法院之第一審判決
    而上訴者，須提出上訴書狀，並應敘述具體理由，為上訴必
    備之程式；其所提出之書狀未敘述上訴理由，或僅曾以言詞
    陳述上訴理由者，均應於上訴期間屆滿後二十日內補提理由
    書於第一審法院。第一審法院經形式審查，認逾期未補提上
    訴理由者，應定期間先命補正；逾期未補正者，為上訴不合
    法律上之程式，應以裁定駁回。倘已提出上訴理由，但所提
    非屬具體理由者，則由第二審法院以上訴不合法律上之程式
    ，判決駁回。而所謂具體理由，必係依據卷內既有訴訟資料
    或提出新事證，指摘或表明第一審判決有何採證認事、用法
    或量刑等足以影響判決本旨之不當或違法，而構成應予撤銷
    之具體事由，始克當之（例如：依憑證據法則具體指出所採
    證據何以不具證據能力，或依憑卷證資料，明確指出所為證
    據證明力之判斷如何違背經驗、論理法則）；倘僅泛言原判
    決認定事實錯誤、違背法令、量刑失之過重或輕縱，而未依
    上揭意旨指出具體事由，或形式上雖已指出具體事由，然該
    事由縱使屬實，亦不足以認為原判決有何不當或違法者（例
    如：對不具有調查必要性之證據，法院未依聲請調查亦未說
    明理由，或援用證據不當，但除去該證據仍應為同一事實之
    認定），皆難謂係具體理由，俾與第二審上訴制度旨在請求
    第二審法院撤銷、變更第一審不當或違法之判決，以實現個
    案救濟之立法目的相契合，並節制濫行上訴（最高法院九十
    七年度臺上字第八九二號判決意旨參照）。
二、本件上訴人即被告甲○○上訴意旨略以：(一)按刑罰之量定，
    固屬法院自由裁量之職權行使，惟刑事審判之量刑，旨在實
    現刑罰權之分配的正義，故法院對科刑判決之被告量刑，應
    符合罪刑相當，使罰當其罪，以契合人民之法律感情。(二)又
    刑事訴訟法為保障被告之防禦權，尊重其陳述之自由，包括
    消極不陳述與積極陳述之自由，前者賦予保持緘默之權，後
    者則享有無須違背自己之意思而為陳述之權。此外，被告尚
    得行使辯明權，以辯明犯罪嫌疑，並就辯明事項之始末連續
    陳述；於審判期日調查證據完畢後，更得就事實及法律辯論
    之（同法第九十五條第二款、第九十六條、第二百八十九條
    第一項參照）。此等基於保障被告防禦權而設之陳述自由、
    辯明及辯解（辯護）權，既係被告依法所享有基本訴訟權利
    之一，法院復有闡明告知之義務。則科刑判決時，對刑之量
    定，固應以被告之責任為基礎，本於比例、平等及罪刑相當
    等原則，並審酌刑法第五十七條所列各款情狀為輕重之標準
    ，然其中同條第十款所稱犯罪後之態度，係指被告犯罪後，
    因悔悟而力謀恢復原狀，或與被害人和解，賠償損害等情形
    而言，應不包括被告基於防禦權之行使而自由陳述、辯明或
    辯解（辯護）時之態度。是自不得因被告否認或抗辯之內容
    與法院依職權認定之事實有所歧異或相反，即予負面評價，
    逕認其犯罪後之態度不佳，而採為量刑畸重標準之一（最高
    法院九十八年度台上字第九三五號刑事判決參照）。原判決
    以上訴人之犯後態度不佳，飾詞卸責作為量刑審酌情狀之一
    ，顯未尊重上訴人上開自由陳述辯明、辯解權之行使，將上
    訴人合法行使抗辯權之內容作為量刑標準之審酌，有違刑法
    第57條第10款規定之意旨等語。
三、查本案因上訴人於警詢、偵查及原審審理中始終承認其有施
    用第一、二級毒品行為，復有濫用藥物尿液檢驗報告可參，
    原審因而認定其施用第一、二級毒品罪，均累犯，並審酌「
    被告曾受觀察勒戒、復犯本件之犯行，顯見其定力不足，易
    受外界影響，惟其犯罪後尚知坦承犯行，態度良好，及其施
    用毒品僅戕害己身健康，尚未對社會造成實質危害，暨其品
    性、生活狀況、智識程度等一切情狀」，而分別判處有期徒
    刑九月（施用第一級毒品部分）、五月（施用第二級毒品部
    分），並定應執行刑為有期徒刑壹年，足認其係以被告承認
    犯罪，且態度良好為其量刑審酌情狀之一，並無上訴人所述
    以「犯後態度不佳，飾詞卸責」作為量刑審酌情狀之一。則
    上訴人顯未依據卷內既有訴訟資料或提出新事證，指摘或表
    明第一審判決有何採證認事、用法或量刑等足以影響判決本
    旨之不當或違法，自難認係具體理由，其上訴顯然違背法律
    上之程式，爰不經言詞辯論，判決駁回其上訴。
據上論斷，應依刑事訴訟法第三百六十七條前段、第三百七十二
條，判決如主文。
中    華    民    國    99    年    10    月    13    日
            刑事第七庭   審判長法  官 林 榮 龍
                               法  官 李 秋 娟
                               法  官 黃 仁 松
以上正本證明與原本無異。
施用第一級毒品部分得上訴。
施用第二級毒品部分不得上訴。
如不服本判決應於收受送達後十日內向本院提出上訴書狀，其未
敘述上訴理由者，並得於提起上訴後十日內向本院補提理由書（
均須按他造當事人之人數附繕本）「切勿逕送上級法院」。
                               書記官 鄧 智 惠
中    華    民    國    99    年    10    月    13    日

司法院資訊處製作；財團法人民間司法改革基金會備份。
